【裁判字號】    92,易,2096
【裁判日期】    920804
【裁判案由】    毒品危害防制條例
【裁判全文】
臺灣板橋地方法院刑事判決                        九十二年度易字第二○九六號
    公  訴  人  臺灣板橋地方法院檢察署檢察官
    被      告  甲○○
右列被告因違反毒品危害防制條例案件，經檢察官提起公訴（九十二年度毒偵字第九
四號），本院判決如左：
      主      文
甲○○施用第二級毒品，處有期徒刑肆月，如易科罰金以佰元折算壹日；其餘被訴
持有第一級毒品部分無罪。
      事      實
一、甲○○曾於民國九十一年間，因違反毒品危害防制條例案件，經臺灣士林地方法
    院檢察署檢察官聲請臺灣士林地方法院依毒品危害防制條例之規定裁定送觀察、
    勒戒，因認無施用毒品傾向，而經臺灣士林地方法院檢察署檢察官於九十一年十
    月二十日以九十一年度毒偵字第一一四八號為不起訴處分確定。惟其於前開不起
    訴處分確定後五年內，猶不知悛悔，明知安非他命為第二級毒品（下簡稱：安非
    他命），均不得施用、持有，仍基於施用安非他命之犯意，於九十一年十二月二
    十日某時（同日在警局之時間除外），在其位於臺北縣永和市○○路二五巷十九
    弄十三號五樓住處，以將安非他命置於吸食器內，再以火置其下方燒烤使安非他
    命產生煙霧加以吸用之方式，施用安非他命一次。嗣於九十一年十二月二十日晚
    上七時三十分許，經警在臺北縣永和市○○路一○三號查獲，並自同時被查獲之
    王銓永身上扣得海洛因二包（毛重共二點七公克、淨重共二點二公克）及自同時
    被查獲之楊永慶身上扣得安非他命一包（毛重零點九公克、淨重零點七公克）、
    海洛因一包（毛重零點七公克、淨重零點四公克）。甲○○且經警解送檢察官偵
    查，檢察官以其有施用安非他命之犯行，依毒品危害防制條例規定，向本院提出
    聲請，經本院於九十二年六月十三日以九十二年度毒聲字第一九○○號裁定其令
    入戒治處所施以強制戒治一年，現在臺灣臺北監獄附設戒治所強制戒治中。
二、案經臺北縣政府警察局永和分局移請臺灣板橋地方法院檢察署檢察官偵查起訴。
      理      由
壹、有罪部分：
一、右揭事實，業據被告甲○○於本院審理時坦承不諱，雖其前曾辯稱：並未施用安
    非他命云云，然其於前開時地經警查獲時所採集之尿液經送請鑑驗之結果，確有
    甲基安非他命反應乙節，有臺灣檢驗科技股份有限公司九十二年一月二日濫用藥
    物尿液檢驗報告一份附於偵查卷足憑；而被告對於在前揭時間經警查獲後，其採
    尿之過程，並未爭執，是採尿之過程即無瑕疵可指。則查本件臺灣檢驗科技股份
    有限公司檢驗之方法係以螢光偏極免疫分析法為之，並以氣相層析質譜儀分析法
    確認，有前述臺灣檢驗科技股份有限公司濫用藥物尿液檢驗報告上載其檢驗方法
    可按，則參諸法務部八十五年九月二十六日（85）發技字第85114952號函示：「
    單以免疫分析法檢驗尿液，有可能因交叉反應，而對服用幾種其他非煙毒或甲基
    安非他命藥物者之尿液產生偽陽性之結果，然若搭配薄層分析法，應可摒除大部
    分之偽陽性問題，至於使用氣相層析質譜儀分析法確認，則可完全排除偽陽性之
    干擾」之內容，及依法務部調查局第六處（八十）發技一字第一一○號函示：「
    人體吸食安非他命，經尿液排出之時間，依吸食量多寡、人體代謝功能、吸食者
    之年齡及性別不同而有所差異；一般而言吸食者在四十八小時內所排泄之尿液，
    均有可能被檢出。若經常或大量吸食，則經尿液排出時間約可延長至四天。」之
    見解以觀，被告若未於九十二年十二月二十日經警查獲採尿前九十六小時內某時
    ，施用安非他命一次，則其所採集之尿液，應無安非他命之成份可被檢出，是被
    告於警訊時既亦自承曾於九十一年十二月二十日下午四時許，在其住處施用安非
    他命一次之情不虛（見偵查卷第六頁），應認被告確有於九十一年十二月二十日
    某時（同日在警局之時間除外），在其住處施用安非他命一次無訛。從而本件事
    證已臻明確，被告施用安非他命之犯行，洵堪認定。又被告曾於九十一年間，因
    違反毒品危害防制條例案件，經臺灣士林地方法院檢察署檢察官聲請臺灣士林地
    方法院依毒品危害防制條例之規定裁定送觀察、勒戒，因認無施用毒品傾向，而
    經臺灣士林地方法院檢察署檢察官於九十一年十月二十日以九十一年度毒偵字第
    一一四八號為不起訴處分確定，有上述裁定書、判決書、不起訴處分書及臺灣高
    等法院被告全國前案紀錄表等件附卷可參，是被告於五年內二犯本件施用第二級
    毒品安非他命罪，應予依法論科。
二、按安非他命屬於毒品危害防制條例第二條第二項第二款規定之第二級毒品，是核
    被告施用安非他命之行為，係犯毒品危害防制條例第十條第二項之施用第二級毒
    品罪。又其施用前持有安非他命之犯行，為高度之施用行為所吸收，不另論罪。
    茲審酌被告已有施用毒品紀錄，仍違反禁令非法施用足以導致精神障礙與生命危
    險之毒品安非他命，與其施用安非他命之次數為一次，及犯後態度尚佳坦承犯行
    等一切情狀，量處如主文所示之刑，並諭知易科罰金之折算標準，以示懲儆，並
    冀自新。
三、扣案之安非他命一包（毛重零點九公克、淨重零點七公克），並非自被告身上所
    扣得，此據被告於警訊及本院審理時均陳明在卷，且參以臺北縣政府永和分局扣
    押物品目錄表其上該安非他命項下之「所有人＼持有人＼保管人」欄係同時被查
    獲之「楊永慶」，未見被告簽名，有上述目錄表一件附於偵查卷可按，而該毒品
    經警拍攝照片後，於持有人欄部分亦由楊永慶所簽名，有照片一幀附於偵查卷可
    按，顯見該包安非他命確非被告所有至明，本院就該包安非他命即不予宣告沒收
    ，附此敘明。
貳、無罪部分：
一、公訴意旨略以：被告於九十一年十二月二十日晚上七時三十分許，經警在臺北縣
    永和市○○路一○三號查獲，並扣得海洛因三包（淨重共二點六公克），因認被
    告另涉犯毒品危害防制條例第十一條第一項之持有第一級毒品罪嫌云云。
二、按犯罪事實應依證據認定之，無證據不得推定其犯罪事實；又不能證明被告犯罪
    者，應諭知無罪之判決，刑事訴訟法第一百五十四條、第三百零一條第一項分別
    定有明文。
三、本件公訴人認被告涉犯前開持有第一級毒品罪嫌，無非係以本件有扣案之海洛因
    三包為其論據。訊據被告則堅決否認有此持有海洛因之犯行，並辯稱：該海洛因
    係同時被查獲之王銓永所有，並非為其所有云云。經查，本件臺北縣政府永和分
    局扣押物品目錄表其上該三包海洛因項下之「所有人＼持有人＼保管人」欄，分
    係同時被查獲之「王銓永」、「楊永慶」，均未見被告簽名，有上述目錄表一件
    附於偵查卷可按，而該毒品經警拍攝照片後，於持有人欄部分亦各由王銓永、楊
    永慶所簽名，有照片一幀附於偵查卷可按，是該等海洛因是否為被告所有，已非
    無疑。則查，被告於前開時地經警查獲時所採集之尿液經送請鑑驗之結果，並無
    嗎啡反應，顯未施用海洛因乙節，有上述臺灣檢驗科技股份有限公司九十二年一
    月二日濫用藥物尿液檢驗報告一份附於偵查卷足憑，是被告既未施用海洛因，應
    無持有海洛因之必要，益徵該三包海洛因並非被告所持有無訛。
四、綜上敘述，公訴人前開憑以認定被告成立持有第一級毒品罪之論據，在客觀上顯
    未達於通常一般之人均不致於有所懷疑，而得確信被告確曾犯此罪之程度，自有
    合理懷疑之存在，難以前揭罪嫌相繩。此外，復查無其他積極證據足認被告有何
    公訴人所指之持有第一級毒品犯行，既不能證明被告犯罪，就此部分爰依法諭知
    其無罪之判決。
據上論斷，應依刑事訴訟法第二百九十九條第一項前段、第三百零一條第一項，毒品
危害防制條例第十條第二項，刑法第十一條前段、第四十一條第一項前段，罰金罰鍰
提高標準條例第二條，判決如主文。
本案經檢察官壽勤偉到庭執行職務。
中      華      民      國      九十二    年      八      月     四     日
                                  臺灣板橋地方法院刑事第五庭
                                      法  官  邱 靜 琪
右正本證明與原本無異。
如不服本判決，應於判決送達後十日內向本院提出上訴狀 (應附繕本) ，上訴於臺灣
高等法院。
                                      書記官  黃 頌 棻
中      華      民      國      九十二    年      八      月     六     日
錄本案論罪科刑法條全文：
毒品危害防制條例第十條：
施用第一級毒品者，處六月以上五年以下有期徒刑。
施用第二級毒品者，處三年以下有期徒刑。


司法院資訊處製作；財團法人民間司法改革基金會備份。
